臺灣臺中地方法院刑事判決　　　　　　　　　　　　　九十四年度易字第八五號
　　公　訴　人　臺灣臺中地方法院檢察署檢察官
　　被　　　告　甲○○
右列被告因業務侵占案件，經檢察官提起公訴（九十四年度偵緝字第四○一號），本
院合議庭裁定改以簡式審判程序審理，判決如左：
    主  文
甲○○連續意圖為自己不法之所有，而侵占對於業務上所持有之物，處有期徒刑柒月
。又連續意圖為自己不法之所有，而侵占對於業務上所持有之物，處有期徒刑捌月。
應執行有期徒刑壹年貳月。
    犯罪事實
一、甲○○自民國九十二年四月十八日起，受僱於居之友公寓大廈管理維護股份有限
    公司（以下簡稱居之友公司）擔任職員，經居之友公司派駐於臺中市○○區○○
    路八九巷二二號「大家社區」擔任總幹事，負責代該社區收取住戶管理費、停車
    位費用後，保管並於收受翌日繳回居之友公司，並支付廠商相關費用等業務，為
    從事業務之人。詎因缺錢花用，而基於意圖為自己不法所有之概括犯意，先於九
    十二年十一月二十五日，將其業務上所持有應支付予正國機電工程股份有限公司
    之水電、消防、發電機保養等費用新臺幣（下同）五萬四千六百二十元及證湧科
    技工程有限公司之天線系統訊號調整等費用二千元，合計五萬六千六百二十元，
    變易持有為所有之意，而挪為己用；嗣甲○○又承前開不法所有之概括犯意，在
    九十二年十二月十日起至同年月二十二日之任職期間內，連續利用其向該社區住
    戶收取管理費之機會，將業務上所收取之管理費合計七萬七千零一十七元，變易
    持有為所有之意，未依規定於收受翌日繳回居之友公司，而予以侵占入己。嗣因
    甲○○於九十二年十二月二十三日起，無故曠職，經居之友公司派員查核「大家
    社區」之帳冊時，始查悉上情。
二、又甲○○自九十三年四月六日起，至宏全公寓大廈管理維護股份有限公司（以下
    簡稱宏全公司）任職，並經宏全公司派駐在臺中市「總統閣廈Ｂ棟」社區，擔任
    駐點管理人員，負責代收該社區住戶管理、水電、瓦斯、門禁卡及停車位等費用
    後，保管並於收款翌日繳回宏全公司或「總統閣廈Ｂ棟」社區等業務，為從事業
    務之人，竟因缺錢花用，另基於意圖為自己不法所有之概括犯意，自九十三年八
    月九日至同年月十三日止之任職期間內，連續利用其向該社區住戶收取管理費之
    機會，將業務上所收取之管理費、門禁卡費合計九萬零八百八十六元，變易持有
    為所有之意，未依規定於收款翌日繳回公司或「總統閣廈Ｂ棟」社區，而予以侵
    占入己。
三、案經居之友公司及宏全公司訴由臺灣臺中地方法院檢察署檢察官偵查起訴。
    理  由
一、訊據被告甲○○對於右揭犯罪事實於本院審理時坦承不諱，核與告訴代理人丙○
    ○（居之友公司）於警詢、偵查及本院準備程序時及告訴代理人陳以聖（宏全公
    司）於警詢及本院審理時指訴情節相符，並有「大家社區」費用收繳四聯單共三
    十紙、支出傳票及請款單各二紙、告訴人宏全公司人事基本資料、異動記錄、管
    理人員任聘（僱）切結書、執勤人員罰則、服裝領用記錄表、工作摘要、被告所
    書立之切結書各一紙及總統閣廈管理委員會收費單共四十九紙在卷可憑，足證被
    告自白與事實相符，而堪以採信。從而，本件事證明確，被告犯行堪以認定，應
    予依法論科。
二、查被告經告訴人居之友公司派駐於「大家社區」擔任總幹事，負責代該社區收取
    住戶管理費、停車位費用後，保管並於收款翌日繳回告訴人居之友公司，並支付
    廠商之相關費用等業務；嗣又經告訴人宏全公司派駐於「總統閣廈Ｂ棟」擔任駐
    點管理人員，負責代收該社區住戶管理、水電、瓦斯、門禁卡及停車位等費用後
    ，保管並於收款翌日繳回告訴人宏全公司或該社區之管理委員會，均屬從事業務
    之人，故核被告先後於告訴人居之友公司、宏全公司任職期間所為如犯罪事實欄
    所載一、二之犯行，均係犯刑法第三百三十六條第二項之業務侵占罪。被告於告
    訴人居之友公司任職期間，連續侵占其所保管應支付廠商之相關費用及所收取管
    理費之行為及於告訴人宏全公司任職期間，連續侵占所收取管理、門禁卡費之行
    為，均時間緊接，且觸犯構成要件相同之罪名，顯係基於概括之犯意為之，均為
    連續犯，應依刑法第五十六條之規定論以一罪，並各加重其刑。又按連續犯之所
    謂出於概括犯意，必須其多次犯罪行為自始均在一個預定犯罪計劃以內，出於主
    觀上始終同一犯意之進行，若中途另有新犯意發生，縱所犯為同一罪名，究非連
    續其初發的意思，即不能成立連續犯，最高法院著有七十年臺上字第六二九六號
    判例可資參照。本件被告於九十二年十二月二十三日自告訴人居之友公司離職後
    ，自九十三年四月六日起，另受僱於告訴人宏全公司等情，已如前述，而被告自
    告訴人居之友公司離職之際，並未預料到嗣後會受僱於告訴人宏全公司而被派駐
    於臺中市「總統閣廈Ｂ棟」擔任駐點管理員之職務等情，業據其於本院審理時陳
    明在卷，且觀諸被告侵占「總統閣廈Ｂ棟」管理費及門禁卡費之時間，與其侵占
    「大家社區」管理費、廠商應付費用之時間，相隔近八個月，是其二次犯行，顯
    非自始均在一個預定犯罪計劃以內，而係另有新犯意發生，雖其所犯為同一罪名
    ，仍難認係基於概括犯意而為，並不能成立連續犯，應分論併罰。爰審酌被告僅
    因個人財務問題，即利用職務上經手管理費等費用機會任意將之侵占入己，造成
    告訴人財產上及信譽上之損害，其侵占告訴人居之友公司之「大家社區」管理費
    部分，雖曾一度受緩起訴之處分，猶未知悔悟，且僅履行部分賠償條件，另就侵
    占「總統閣廈Ｂ棟」管理、門禁卡費用之部分，則尚未與宏全公司和解並賠償損
    害，惟念其素行良好、犯罪所得非高，犯後坦承一切犯行，態度良好等一切情狀
    ，分別量處如主文所示之刑，並定其應執行刑。
據上論斷，應依刑事訴訟法第二百七十三條之一第一項、第二百九十九條第一項前段
，刑法第五十六條、第三百三十六條第二項、第五十一條第五款，罰金罰鍰提提高標
準條例第一條前段，判決如主文。
本案經檢察官乙○○到庭執行職務。
中      華      民      國    九十四    年      六      月      三十    日
                              臺灣臺中地方法院刑事第四庭
                                      法  官  郭  妙  俐
右正本證明與原本無異。
如不服本判決，應於判決送達後十日內向本院提出上訴狀，上訴於臺灣高等法院臺中
分院( 須附繕本 )。
                                      書記官
中      華      民      國    九十四    年      六      月      三十    日
附錄本案論罪科刑法條全文
刑法第三百三十六條
對於公務上或因公益所持有之物，犯前條第一項之罪者，處一年以上七年以下有期徒
刑，得併科五千元以下罰金。
對於業務上所持有之物，犯前條第一項之罪者，處六月以上五年以下有期徒刑，得併
科三千元以下罰金。
前二項之未遂犯罰之。
